# 请问陈版主，联营企业合并问题

提问人：lhj229 时间：2010-12-15 12:43:51
A公司对B公司持有45%的股权，一直按权益法核算， 5 月B公司修改章程选举董事会，A公司派出人员占董事会60%，纳入合并报表，请问此时对B公司怎么进行合并？？ 5 月前的投资收益是否也要抵消？A公司年初需要编制合并报表，是否要追溯调整期初合并报表？？

回答人：chenyiwei
如果确实是取得控制权了（请注意董事会的多数席位并不是判断控制权的唯一标准，控制权本身是一个综合判断的范畴），则除非被投资单位原先与本公司处于同一控制下，否则按解释 4 号第三条所指的分步购买（在购买日之前已经持有被购买方股权）实现非同一控制下合并的处理方法进行处理。

回答人：chenyiwei
回复 板凳 lhj229 的帖子作为中国企业合并会计准则制定蓝本的IFRS 3，在 2004 年发布第一版时，确实是把“仅通过合同而不是所有权份额将两个或者两个以上的企业合并形成一个报告主体的情况”排除在规范范围之外的，这也就是中国现行的《企业会计准则第 20 号——企业合并》作出如此规定的出处。但是在该准则于 2008 年修订后，已经将这种情况纳入了规范的范围，不再排除在外。鉴于解释 4 号中对企业合并、合并报表问题的修订在很大程度上是为了保持与IFRS 3(2008)的持续趋同，因此应当考虑把这种情况也纳入企业合并准则的规范范围。

回答人：chenyiwei
回复 地板 lhj229 的帖子对于以日历年度为会计年度的企业而言，修订后的IFRS 3(2008)自 2010 年度起生效，所以《讲解 2008 》中当然不会包含相关内容的。 解释 4 号确实没有将IFRS 3(2008)和IAS 27(2008)中的所有重大修订均纳入，据说财政部对此的主要考虑是在明年对准则体系进行系统性的大修订之前，保持现有准则体系的相对稳定。但这也给实务操作带来了比较大的困惑，尤其是对A+H公司而言，短期内可能导致境内外准则差异项目及其影响程度的增加。从我个人的观点来看，除了一些比较大的问题（例如少数股东的商誉问题、丧失对合营企业共同控制或丧失对联营企业重大影响时剩余权益的重新计量、或有对价计量等）以外，在其他一些细节方面，可以尽可能借鉴新修订后的IFRS 3和IAS 27的规定，尽可能缩小境内外准则差异。